臺灣臺中地方法院民事判決　九十年度訴字第三三九一號
　　原　　　告　錢豪影像製作事業有限公司
　　法定代理人　丙○○
　　訴訟代理人　丁○○
　　被　　　告　乙○○
　　訴訟代理人　甲○○
右當事人間第三人異議之訴事件，本院判決如左：
    主      文
本院九十年度執字第一九九七六號給付票款強制執行事件就如附表所示之圓管所為之
強制執行程序應予撤銷。
訴訟費用由被告負擔。
    事      實
甲、原告方面：
  一、聲明：如主文所示。
  二、陳述：原告前於民國八十九年十月間，出售圓型鋼管（下稱圓管）四十支（規
      格一一六八釐米×十二公尺廿支、五○八釐米×十公尺廿支）予訴外人妮可廣
      告傳播有限公司（下稱妮可公司），總價新臺幣（下同）二百二十一萬四千八
      百零七元（含稅），原告並已依約通知訴外人高興昌鋼鐵股份有限公司（下稱
      高興昌公司）送貨至妮可公司位於臺中縣神岡鄉○○路三三三號之工廠，由妮
      可公司簽收在案，妮可公司則以遠期支票供為付款，詎屆票期，妮可公司無力
      付款，乃向原告要求延期清償，並另以付款人「台新國際商業銀行太平分行」
      ，帳號二○–○七○一八六–八號，票號ＢＥ0000000、ＢＥ0000
      000、ＢＥ0000000、ＢＥ0000000號，面額各為一百萬元、
      五十萬元、五十萬元、二十一萬四千八百零七元，發票日均為九十年二月二十
      七日之支票換回原開立之支票，惟屆期仍未支付，並延展票期至同年五月至八
      月。嗣至九十年五月間，妮可公司仍無力付款，妮可公司總經理古仲遠始於九
      十年五月十八日書立切結書，同意將如附表所示之圓管交付原告用以抵付貨款
      。惟因原告出售圓管，均係通知鋼鐵公司直接送貨與原告之客戶，原告乃未自
      備倉庫，是原告在覓得買主承購如附表所示之圓管前，無處存放如附表所示之
      圓管，妮可公司乃同意提供臺中縣神岡鄉○○路三三三號之工廠供原告免費存
      放，故如附表所示之圓管之所有權已為原告所有。詎被告竟於九十年八月七日
      ，以訴外人利揚營造股份有限公司（下稱利揚公司）及古仲遠積欠其票款為由
      ，向鈞院聲請強制執行（九十年度執字第一九九七六號），並於同年八月十六
      日聲請鈞院查封原告所有存放於上開處所內如附表所示之圓管，並指稱如附表
      所示之圓管為執行債務人利揚公司所有。惟如附表所示之圓管實係原告所有，
      而非執行債務人利揚公司所有，為此爰本於所有權人之地位提起第三人異議之
      訴，訴請撤銷對如附表所示之圓管所為之強制執行程序。
  三、證據：提出高興昌公司交運單六紙、報價單一紙、妮可公司支付憑證四紙、支
      票影本四紙、統一發票一紙及切結書一紙為證（均為影本），並聲請訊問證人
      古仲遠。
乙、被告方面：
  一、聲明：原告之訴駁回。
  二、陳述：訴外人利揚公司及古仲遠因積欠被告票款，被告乃向鈞院聲請強制執行
      （九十年度執字第一九九七六號）利揚公司之財產，經鈞院所查封如附表所示
      之圓管，其存放地點為利揚公司向訴外人王德述所承租，其所有權應為利揚公
      司所有，與妮可公司無關。又利揚公司於九十年八月十六日遭被告指封如附表
      所示之圓管後，古仲遠為規避債務，始於查封之後，與原告簽立日期不實（九
      十年五月十八日）之切結書，偽稱如附表所示之圓管於查封前即已交付原告抵
      付貨款。被告雖無直接證據可資證明此情，但由下述各點，亦可推知原告確係
      與古仲遠串謀：（一）原告所提出之報價單、交貨單之日期，均係八十九年七
      月及九月份，另付款支票均為九十年二月份，且均未提示要求付款，惟切結書
      內卻記明四月底退票拒往，二者不符。另古仲遠於桃園地區，亦曾以書立債權
      讓與協議及出售汽車之方式，逃避債務，實與本件類似，足見原告所提切結書
      亦係古仲遠為逃避債務而為。（二）依切結書所載內容原告果真取回系爭圓管
      之所有權，按理應將妮可公司之支票返還妮可公司，惟事實上卻不然，原告仍
      持有上開支票。（三）原告果若因未自備倉庫，而須寄放上開處所內，按理應
      會知會屋主王德述，並約明日後租金負擔情形，惟其卻未知會屋主。（四）如
      附表所示之圓管，於九十年十二月二十日為人破壞上開處所門戶而予竊取無蹤
      ，有報案三聯單可證，依失竊情形觀之，被告懷疑係古仲遠夥同原告共同行竊
      。故如附表所示之圓管應為執行債務人利揚公司所有，被告為利揚公司之債權
      人自得據以執行，原告之訴為無理由。
  三、證據：提出報案三聯單、協議書、本院九十年度執十字第二三一○一號函及車
      籍變更資料各一份為證（均為影本）。
丙、本院依職權調閱本院九十年度執字第一九九七六號民事強制執行卷宗。
    理      由
一、本件原告起訴主張：其於民國八十九年十月間，出售圓管四十支（規格直徑一一
    六八釐米×長度十二公尺圓管廿支、直徑五五八釐米×長度十公尺圓管廿支）予
    訴外人妮可公司，總價二百二十一萬四千八百零七元（含稅），並已依約通知高
    興昌公司送貨至妮可公司位於臺中縣神岡鄉○○路三三三號之工廠，由妮可公司
    簽收在案，妮可公司則以遠期支票供為付款，詎屆票期，妮可公司無力付款，乃
    要求延期清償，並另以付款人「台新國際商業銀行太平分行」，帳號二○–○七
    ○一八六–八號，票號ＢＥ0000000、ＢＥ0000000、ＢＥ000
    0000、ＢＥ0000000號，面額各為一百萬元、五十萬元、五十萬元、
    二十一萬四千八百零七元，發票日均為九十年二月二十七日之支票換回原所開立
    之支票，惟屆期仍未支付，嗣並延展票期至同年五月至八月。九十年五月間妮可
    公司仍無力付款，證人即妮可公司總經理古仲遠乃於九十年五月十八日書立切結
    書，同意將如附表所示之圓管（下稱系爭圓管）交付原告用以抵付妮可公司積欠
    原告之上開貨款。原告因無倉庫，在另行覓得買主承購系爭圓管前，無處存放系
    爭圓管，證人古仲遠乃同意提供臺中縣神岡鄉○○路三三三號之工廠供原告免費
    存放，是如附表所示之系爭圓管其所有權已歸原告所有，詎被告竟於九十年八月
    七日以其為利揚公司及古仲遠之債權人地位，向鈞院聲請強制執行（九十年度執
    字第一九九七六號），並於同年八月十六日聲請鈞院查封原告所有存放於上開處
    所內如附表所示之系爭圓管，並指稱系爭圓管為執行債務人利揚公司所有。因系
    爭圓管實係原告所有，而非執行債務人利揚公司所有，原告爰本於所有權人之地
    位提起第三人異議之訴，訴請撤銷對如附表所示之系爭圓管所為之強制執行程序
    。
二、被告則以：訴外人利揚公司及古仲遠因積欠被告票款，被告乃向鈞院聲請強制執
    行（九十年度執字第一九九七六號）利揚公司之財產，經鈞院所查封如附表所示
    之圓管，其存放地點為利揚公司向訴外人王德述所承租，其所有權應為利揚公司
    所有，與妮可公司無關。又利揚公司於九十年八月十六日遭被告指封如附表所示
    之圓管後，古仲遠為規避債務，始於查封之後，與原告簽立日期不實（九十年五
    月十八日）之切結書，偽稱如附表所示之系爭圓管於查封前即已交還原告抵付貨
    款。被告雖無直接證據可資證明此情，但由下述各點，亦可推知原告確係與古仲
    遠串謀：（一）原告所提出之報價單、交貨單之日期，均係八十九年七月及九月
    份，另付款支票均為九十年二月份，且均未提示要求付款，惟切結書內卻記明四
    月底退票拒往，二者不符。另古仲遠於桃園地區，亦曾以書立債權讓與協議及出
    售汽車之方式，逃避債務，實與本件類似，足見原告所提切結書亦係古仲遠為逃
    避債務而為。（二）依切結書所載內容原告果真取得系爭圓管之所有權，按理應
    將妮可公司之支票返還妮可公司，惟事實上卻不然，原告仍持有上開支票。（三
    ）原告果若因未自備倉庫，而須寄放上開工廠內，按理應會知會屋主王德述，並
    約明日後租金負擔情形，惟其卻未知會屋主。（四）如附表所示之系爭圓管，於
    九十年十二月二十日遭人破壞工廠門戶而竊取無蹤，有報案三聯單可證，依失竊
    情形觀之，被告懷疑係古仲遠夥同原告共同行竊。故上開如附表所示之系爭圓管
    應為執行債務人利揚公司所有，被告既為利揚公司之債權人自得據以執行，原告
    之訴為無理由等語置辯。
三、法院之判斷：
    （一）按當事人主張有利於己之事實者，就其事實有舉證之責任，民事訴訟法第
          二百七十七條定有明文。查本件原告上開主張，業據其提出與所述內容相
          符之高興昌公司交運單六紙、報價單一紙、妮可公司支付憑證四紙、支票
          影本四紙、統一發票及切結書各一紙為證（均為影本），核與證人古仲遠
          所證述切結書書立情形相符，核屬實在。另查，依原告所提出之報價單及
          交貨單內容觀之，原告確曾出售圓管四十支與妮可公司，並指示生產廠商
          直接運交至妮可公司所指定之臺中縣神岡鄉○○路三三三號之工廠，而被
          告向本院聲請強制執行利揚公司之財產（九十年度執字第一九九七六號）
          ，並於同年八月十六日指封存放於同一地點內如附表所示之系爭圓管一節
          ，亦經本院依職權調閱本院九十年度執字第一九九七六號民事強制執行卷
          宗，核閱屬實。而切結書所記載之圓管口徑、長度與所查封之圓管尺寸復
          屬相同，足見查封之系爭圓管確係切結書所指之圓管無誤，被告對此節亦
          未爭執。次查，妮可公司書立切結書後，因原告無適當倉庫可供存放系爭
          圓管，妮可公司乃同意免費提供工廠供原告存放系爭圓管，雙方並約定妮
          可公司日後如能支付現金予原告，則可使用等值之圓管，此有上開切結書
          所載內容可稽。則原告因系爭圓管尚寄放於妮可公司之工廠內而未運回，
          原告因此而未將妮可公司原用以支付貨款之支票返還妮可公司，核與常情
          無違。又查，被告對其所抗辯卷附切結書乃係原告與證人古仲遠於本院執
          行處實施查封之後始倒填日期書立一節，並未提出任何證據資供證明所辯
          屬實，其雖據前語而為抗辯，惟所提出之報案三聯單、協議書、本院九十
          年度執十字第二三一○一號函及車籍變更資料等證物，均不足為其所辯屬
          實之認定，核屬被告單方臆測之詞，尚不足採。
    （二）次按，民法第七百六十一條第一項前段規定，動產物權之讓與，非將動產
          交付，不生效力，惟此之所謂交付，非以現實交付為限，如依同條第一項
          但書及第二項、第三項規定之簡易交付，占有改定及指示交付，亦發生交
          付之效力（最高法院七十年度台上字第四七七一號判例參照）。系爭圓管
          既因妮可公司無力支付所積欠原告之貨款，而約定交付與原告用以抵付貨
          款，妮可公司並同意免費提供工廠供原告存放系爭圓管，足認原告與妮可
          公司間業已另訂契約，並使原告因此而取得系爭圓管之間接占有以代交付
          ，核與民法第七百六十一條第二項規定相符。是系爭圓管應已發生物權移
          轉之效力，而由原告取得所有權，被告前揭所辯，亦屬無據。
    （三）末按，第三人就執行標的物有足以排除強制執行之權利者，得於強制執行
          程序終結前，向執行法院對債權人提起異議之訴，強制執行法第十五條定
          有明文。本件被告未能提出系爭圓管之所有權乃係執行債務人利揚公司所
          有之證據。而依前述系爭圓管之所有權已由原告取得，則原告本於所有權
          人之地位提起第三人異議之訴，訴請撤銷本院九十年度執字第一九九七六
          號給付票款強制執行事件就如附表所示之圓管所為之強制執行程序，於法
          自屬有據，應予准許。
四、本件事證已臻明確，兩造其餘攻擊防禦方法，核與判決基礎無影響，爰不逐一論
    述，附此敘明。
五、據上論結，原告之訴為有理由，依民事訴訟法第七十八條，判決如主文。
中　　　華　　　民　　　國　　九十一　　年　　　四　　　月　　二十五　　日
                                  臺灣臺中地方法院民事第三庭
~B法　　　官　林宗成
右為正本係照原本作成
附記一如不服本判決，應於判決送達後二十日內，向本院提出上訴狀。
中　　　華　　　民　　　國　　九十一　　年　　　四　　　月　　二十五　　日
~B法院書記官
~F0
~F40
 附　　表：
┌──┬───────┬──────────┬───┬────┬────┐
│編號│ 名        稱 │ 尺              寸 │數  量│ 單  位 │ 備  註 │
├──┼───────┼──────────┼───┼────┼────┤
│一　│ 圓        管 │直徑1168釐米×12公尺│ 十六 │   支   │        │
├──┼───────┼──────────┼───┼────┼────┤
│二　│ 圓        管 │直徑 508釐米×10公尺│ 十八 │   支   │        │
├──┼───────┼──────────┼───┼────┼────┤
│三　│ 圓        管 │直徑1000釐米 ×9公尺│  一  │   支   │        │
├──┼───────┼──────────┼───┼────┼────┤
│四　│ 圓        管 │直徑1000釐米×10公尺│  一  │   支   │        │
├──┼───────┼──────────┼───┼────┼────┤
│五　│ 圓        管 │直徑1000釐米× 3公尺│  一  │   支   │        │
├──┼───────┼──────────┼───┼────┼────┤
│六　│ 圓        管 │直徑1000釐米×12公尺│  二  │   支   │        │
├──┼───────┼──────────┼───┼────┼────┤
│七　│ 圓        管 │直徑1000釐米×18公尺│  一  │   支   │        │
└──┴───────┴──────────┴───┴────┴────┘
